---
title: "PERTEMUAN 2"
author: "Indra Maulana"
output: html_document
---

```{r setup, include=FALSE}
knitr::opts_chunk$set(echo = TRUE)
EPS1 <- read.table("C:/Users/LENOVO/Downloads/archive/EPS1.txt")
EPS <- unlist(EPS1,use.names = FALSE)
TS1 <- read.table("C:/Users/LENOVO/Downloads/archive/TS1.txt")
TS <- unlist(TS1,use.names = FALSE)
CE <- read.table("C:/Users/LENOVO/Downloads/archive/CE.txt")
CE <- unlist(CE,use.names = FALSE)
CP <- read.table("C:/Users/LENOVO/Downloads/archive/CP.txt")
CP <- unlist(CP,use.names = FALSE)
FS1 <- read.table("C:/Users/LENOVO/Downloads/archive/FS1.txt")
FS <- unlist(FS1,use.names = FALSE)
PS1 <- read.table("C:/Users/LENOVO/Downloads/archive/PS1.txt")
PS <- unlist(PS1,use.names = FALSE)
SE <- read.table("C:/Users/LENOVO/Downloads/archive/SE.txt")
SE <- unlist(SE,use.names = FALSE)
VS1 <- read.table("C:/Users/LENOVO/Downloads/archive/VS1.txt")
VS <- unlist(VS1,use.names = FALSE)

library(mctest)
library(olsrr)
library(carData)
library(car)
```

Kumpulan data ini membahas penilaian kondisi alat uji hidrolik berdasarkan data multisensor. Empat jenis kesalahan ditumpangkan dengan beberapa tingkat keparahan yang menghambat kuantifikasi selektif.Kumpulan data diperoleh secara eksperimental dengan alat uji hidrolik. Rig pengujian ini terdiri dari sirkuit kerja primer dan sirkuit filtrasi pendingin sekunder yang dihubungkan melalui tangki oli [1], [2]. Sistem ini secara siklis mengulangi siklus beban konstan (durasi 60 detik) dan mengukur nilai proses seperti tekanan, aliran volume, dan suhu, sementara kondisi empat komponen hidrolik (pendingin, katup, pompa, dan akumulator) bervariasi secara kuantitatif.

Informasi Atribut:

Sensor Kuantitas fisik PS1 Tekanan\
PS2 : Tekanan\
PS3 : Tekanan\
PS4 :Tekanan\
PS5 : Tekanan\
PS6 :Tekanan\
EPS1 :Tenaga motor\
FS1: Aliran volume\
FS2: Aliran volume\
TS1 : Suhu\
TS2 :Suhu\
TS3 :Suhu\
TS4 :Suhu\
VS1 :Getaran\
CE :Efisiensi pendinginan (virtual)\
CP :Daya pendinginan (virtual)\
SE :Faktor efisiensi\

```{r Keterangan data}
Y <- CE    # Efisiensi
X1 <- TS   # Rataan suhu
X2 <- EPS   # Tenaga Motor
X3 <- CP   # Daya Pendinginan
X4 <- FS   # Rataan Aliran Volume
X5 <- PS   # Rataan Tekanan
X6 <- SE   # Faktor efisiensi
X7 <- VS   # Getaran
df <- data.frame(Y,X1,X2,X3,X4,X5,X6,X7)
```

```{r view data}
head(df,5) 
tail(df,5)
str(df)
```

## EKPLORASI DATA

```{r}
#Deskriptif statistik dalam bentuk dasar
summary(df)
```

```{r}
#Plot antar peubah
plot(df,pch=20,cex=1,col="cornflowerblue",main="Plot Antar Peubah")
```

## MODEL REGRESI

```{r}
#Membuat Model Regresi Linear Berganda (RLB)
reg.df <- lm(formula = Y~., data=df) 
reg.df
anova(reg.df)
summary(reg.df)
```

```{r}
#Parameters
my_confidence<-0.95
my_digits<-6
options(scipen=0,digit=7)

#Hasil Regresi (tampilan lebih interaktif)
library(jtools)
summ(reg.df,confint=TRUE,ci.width=my_confidence,digits=my_digits)
```

## CEK MULTIKOLINEARITAS DAN PENANGANAN

```{r}
#Asumsi Multikolinearitas
#Eksplorasi asumsi multikol
vif_values <- vif(reg.df)
print(vif_values)
```

```{r}
#Penanganan Multikol (menghapus X5)
data.1 <- df[,-6]
head(data.1)
model.1 <-lm(Y~.,data=data.1)
summary(model.1)   # Multiple R-squared:  0.9683,	Adjusted R-squared:  0.9683

vif.1 <- vif(model.1)
print(vif.1)
```

```{r}
#Penanganan Multikol (menghapus X2)
data.2 <- df[,-3]
head(data.2)
model.2 <-lm(Y~.,data=data.2)
summary(model.2)   # Multiple R-squared:  0.9682,	Adjusted R-squared:  0.9682 

vif.2 <- vif(model.2)
print(vif.2)
```

#Take note: diambil data.1 (setelah X5 di hapus dari data.frame) karena Multiple R-squared lebih besar daripada data.2 (setelah X2 di hapus dari data.frame)

```{r}
residu <- rstandard(model.1)
data <- cbind(data.1,residu)
head(data)
```

## Lanjutan Eksplorasi Data

```{r}
model_residuals = df$residu
hist(model_residuals, col="slateblue3",main="Histogram dari Galat Model Regresi",
     xlab="galat model",ylab="densitas/frekuensi",col.main="midnightblue")
#Distribusi dari sisaan melalui boxplot
boxplot(model_residuals, col="violetred3",main="Boxplot dari Galat Model Regresi",col.main="maroon4")
```

```{r}
# Korelasi
library(PerformanceAnalytics)
cor(df)

#Visualisasi korelasi dengan correlogram
library(corrplot)
library(RColorBrewer)
corrplot(cor(df),type="upper",addCoef.col = "black",
         tl.col= "black", # warna tulisan
         tl.srt= 45, # kemiringan tulisan 45 derajat
         number.cex = 0.8,tl.cex=0.8,cl.cex = 0.6,method = "ellipse",  
         col=brewer.pal(n=9,name="BuPu")) #brewer.pal sbg color palletenya
title<-title("Correlogram dari Dataset df",adj=0.3,line=0)
```

## Uji Asumsi

### Eksplorasi Asumsi

```{r}
plot(data,1) #plot sisaan vs yduga
plot(data,2) #qq-plot

plot(data,which=5) # ini buat deteksi amatan yg pengaruh
```

```{r}
# plot sisaan vs urutan
plot(x = 1:dim(data)[1],
     y = data$residu,
     type = 'b', 
     ylab = "residu",
     xlab = "Observation")
```

```{r}
#Secara eksplorasi (autokorelasi, gaussmarkov syarat3)
plot(data$residu, type="o");
abline(h=0,col="red")

library(olsrr)
ols_plot_resid_hist(data)
ols_plot_resid_qq(data)
```

### Asumsi Gauss-Markov

```{r}
#1. Nilai harapan/rataan sisaan sama dengan nol
#Dengan fungsi t.test dilakukan uji t
#H0: nilai harapan/rataan galat sama dengan nol
#H1: nilai harapan/rataan galat tidak sama dengan nol

t.test(data$residu,mu=0, conf.level = 0.95)
```

```         
Nilai p-value: 2.287e-16 kurang dari 0.05 jadi terima H0.nilai harapan/rataan galat sama dengan nol
```

```{r}
#2. Ragam galat/sisaan homogen (homoscedasticity)
cek.homogen = lm(formula = abs(data$residu) ~., 
                 data = data)
summary(cek.homogen)
```

Nilai p-value: 2.2e-16 kurang dari 0.05 artinya ragam galat/sisaan homogen (homoscedasticity)

```{r}
#3. Sisaan saling bebas/tidak ada autokorelasi
#H0: Sisaan saling bebas
#H1: Sisaan tidak saling bebas

library(randtests)
runs.test(data$residu)

#durbin watson 
#H0:tidak terjadi autokorelasi
#H1: terjadi autokorelasi
library(lmtest)
dwtest(data)
```

Nilai p-value kurang dari 0.05 artinya ragam galat/sisaan homogen (homoscedasticity)

Dari atas dapat disimpulkan bahwa baik multikolineariatas dan uji lainnya terpenuhi sehingga di dapatkan model terbaik yaitu:

Y = 6.357324 - 0.508018 X1 + 0.001058 X2 + 26.582573 X3 - 0.040183 X4 - 0.010188 X6 - 3.068856 X7

Dari model dapat dilihat bahwa semakin tinggi X2 dan X3 berbanding lurus dengan Y tetapi sebaliknya dengan X1,X4,X6,dan X7
