---
title: "Pertemuan 1"
author: "Indra Maulana"
output: html_document
---

```{r setup, include=FALSE}
knitr::opts_chunk$set(echo = TRUE)
library(readxl)
data <- read_xlsx("C:/Users/LENOVO/Downloads/dataa.xlsx")
data <- data[,-2]
```

```{r}
dim(data)
head(data,n=5)
summary(data)
```

```{r}
hist(data$Inflasi, main = "Histogram of Inflasi", col = "lightblue")
```

```{r}
data.ts<- ts(data$Inflasi, start = 1, end = 249)
plot.ts(data.ts, col = "blue", ylab = "Inflasi", xlab = "Week")
title(main = "Time Series Plot of Inflasi", 
      cex.sub = 0.8)
points(data.ts, pch = 20, col = "red")
```

#### **Deskripsi Data**

Data terdiri dari beberapa observasi yang berarti data tersebut diukur dalam rentang waktu 249 minggu. Berdasarkan summary data, terlihat bahwa data berada pada range 0 - 40 dengan rata-rata sebesar 27. Selanjutnya, berdasarkan plot deret waktu diatas, terlihat bahwa data cenderung stasioner.

#### **Pemulusan Data dengan m = 4 dan m = 6**

```{r}
library(TTR)
#m = 4
pemulusan.sma4 <- SMA(data.ts, n = 4)
forecast4 <- c(NA, pemulusan.sma4)
data.gab <- cbind(c(data.ts, rep(NA,5)), c(pemulusan.sma4, rep(NA,5)), c(forecast4, rep(forecast4[length(forecast4)],4)))
#menampilkan ramalan 5 periode kedepan
data.gab
```

```{r}
#Visualisasi data
ts.plot(data.gab[,1], xlab="bulan ", ylab="Inflasi", main= "SMA N=4 of Inflasi Data")
points(data.gab[,1])
lines(data.gab[,2],col="green",lwd=2)
lines(data.gab[,3],col="red",lwd=2)
legend("bottomright",c("data aktual","data pemulusan","data peramalan"), lty=8, col=c("black","green","red"), cex=0.8)
```

```{r}
pemulusan.sma6 <- SMA(data.ts, n = 6)
forecast6 <- c(NA, pemulusan.sma6)
data.gab2 <- cbind(c(data.ts, rep(NA,5)), c(pemulusan.sma6, rep(NA,5)), c(forecast6, rep(forecast6[length(forecast6)],4)))
#menampilkan hasil pemulusan
data.gab2
```

```{r}
#Visualisasi data
ts.plot(data.gab2[,1], xlab="bulan ", ylab="Inflasi", main= "SMA N=6 of Sales Data")
points(data.gab2[,1], pch = 20)
lines(data.gab2[,2],col="red",lwd=2)
lines(data.gab2[,3],col="blue",lwd=2)
legend("bottomright",c("data aktual","data pemulusan","data peramalan"), lty=8, col=c("black","pink","blue"), cex=0.8)
```

### Pemulusan Eksponensial

```{r}
dataa1 = HoltWinters(data$Inflasi, beta=FALSE, gamma=FALSE)
dataa1
dataa1$Inflasi
plot(dataa1)
```

### Pemulusan Eksponensial Ganda

```{r}
dataa2 = HoltWinters(data$Inflasi, gamma=FALSE)
dataa2
dataa2$Inflasi
plot(dataa2)
```
